【裁判字號】    98,上易,1944
【裁判日期】    981110
【裁判案由】    賭博
【裁判全文】
臺灣高等法院刑事判決                98年度上易字第1944號
上  訴  人  臺灣桃園地方法院檢察署檢察官
被      告  甲○○
                    （現另案於臺灣桃園監獄執行）
            乙○○
                    入出境許可證號碼：0000000000號
共      同
選任辯護人  陳萬發律師
上列上訴人因被告賭博案件，不服臺灣桃園地方法院97年度易字
第1032號，中華民國98年6月9日第一審判決（起訴案號：臺灣桃
園地方法院檢察署96年度偵字第11938號），提起上訴，本院判
決如下：
    主  文
上訴駁回。
    理  由
一、公訴意旨略以：被告甲○○、乙○○意圖營利，於民國96年
    5月15日凌晨4時30分許，由被告甲○○提供其所經營位在桃
    園縣平鎮市○○路118 號之工廠及骰子、碗公等賭具，予劉
    泰同、周長岡、林錦漢、朱啟榮、陳建安等賭客，以擲骰子
    比大小之方式賭博財物，每次押注新臺幣（下同）200 元、
    500元不等之金額，並約定每人交付被告乙○○抽頭金500元
    ，又如有賭客扔擲骰子後有5個骰子同一數字（俗稱「5鐵支
    」），則為贏家，另須交付被告乙○○100 元之抽頭金。嗣
    於同日凌晨4時30分許，為警當場查獲，並扣得賭具骰子6盒
    、碗公1 個及賭資4萬9,000元等物，因認被告甲○○、乙○
    ○共犯刑法第268 條意圖營利，供給賭博處所及聚眾賭博罪
    嫌。
二、按犯罪事實應依證據認定之，無證據不得認定犯罪事實；不
    能證明被告犯罪或其行為不罰者應諭知無罪之判決，刑事訴
    訟法第154條第2項、第301條第1項定有明文。又認定不利於
    被告之事實，須依積極證據，苟積極證據不足為不利於被告
    事實之認定時，即應為有利於被告之認定；再認定犯罪事實
    所憑之證據，雖不以直接證據為限，間接證據亦包括在內，
    然而無論直接或間接證據，其為訴訟上之證明，須於通常一
    般之人均不致有所懷疑，而得確信其為真實之程度者，始得
    據為有罪之認定；另刑事訴訟法第161 條已於91年2月8日修
    正公布，其第1 項規定：檢察官就被告犯罪事實，應負舉證
    責任，並指出證明之方法；因此，檢察官對於起訴之犯罪事
    實，應負提出證據及說服之實質舉證責任，倘其所提出之證
    據，不足為被告有罪之積極證明，或其指出證明之方法，無
    從說服法院以形成被告有罪之心證，基於無罪推定之原則，
    自應為被告無罪判決之諭知，最高法院30年上字第816 號、
    76年台上字第4986號、92年台上字第128 號著有判例可資參
    照。
三、檢察官認被告甲○○、乙○○涉犯意圖營利，供給賭博處所
    及聚眾賭博罪嫌，無非係以：被告乙○○自承有向賭客收取
    500元，且依證人劉泰同所述，當日係每人給被告500元，倘
    如為購買便當等宵夜，焉需向每位賭客收取500 元，顯與常
    情有違，況該時為深夜凌晨時分，附近並無販售便當，且在
    場賭客亦證稱當日無食用便當情事，更顯被告乙○○所辯不
    實，而有關擲出5鐵支要交付抽頭金100元與被告乙○○乙節
    ，並據證人即查獲警員詹國祥證述明確，復被告甲○○前於
    警詢時亦坦承扣案賭具為其所提供，另由被告乙○○向賭客
    各收取500 元，堪認渠等確有本件賭博犯行之事實，為其主
    要論據。
四、訊據被告甲○○、乙○○固均坦承劉泰同、周長岡、林錦漢
    、朱啟榮、陳建安於上述時地為警查獲賭博情事，且場所即
    為被告甲○○所經營之工廠，而被告乙○○亦曾收取過 500
    元等事實，然皆堅詞否認有何意圖營利，供給賭博處所及聚
    眾賭博之犯行，渠等及辯護人辯稱略以：被告甲○○該晚係
    在另一房間睡覺，祇單純因友人前來討論工程糾紛結束後起
    鬨把玩骰子，甲○○並無營利之抽頭行為，復當日為警查獲
    之照片確有便當盒、飲料等物，足見乙○○僅單純受託為跑
    腿購物，所收取500元要非抽頭之營利行為，而本件所扣得
    之4萬9,000元亦與甲○○、乙○○無涉，自難認有賭博之情
    事存在等語。經查：
  (一)劉泰同、周長岡、林錦漢、朱啟榮、陳建安等人於96年5 月
    15日凌晨4時30分許，在桃園縣平鎮市○○路118號由被告甲
    ○○經營之工廠內，為警查獲擲骰賭博等情，業據證人劉泰
    同於警詢時、偵查中及原審審判時，證人周長岡於警詢時、
    偵查中，證人林錦漢於警詢時、偵查中及原審審判時，證人
    朱啟榮於警詢時、偵查中，證人陳建安於偵查中證述明確（
    見96年度偵字第11938號偵查卷第27至28、35至37、49至50
    、61、102、127、136至137頁，原審卷第49至50、129至130
    頁），復有查獲照片（見偵查卷第73至77頁，原審卷第108
    至109頁），暨骰子6盒、碗公1個、賭資4萬9,000元扣案可
    稽，固堪認定。然此情祇得證明劉泰同等人於上述時地賭博
    之事實，究被告甲○○、乙○○是否有意圖營利，供給賭博
    處所及聚眾賭博之行為，仍待查明，尚不得以此逕為被告等
    人犯罪事實之認定。
  (二)稽之證人劉泰同前於警詢時陳稱：據伊所知聚賭地點及骰子
    都是甲○○所有，至抽頭金部分如伊要用餐便共同出資500
    元給乙○○等語，復其於偵查中另稱：甲○○、乙○○均無
    抽頭乙節，並於原審審判時證稱：當時在場的人1人各出500
    元，共3人出1,500元給乙○○買煙、飲料等食物，於警詢時
    所稱之抽頭實際是指吃飯的錢，且就祇此1次而已，至擲出5
    梅（即5鐵支）時因在場都是朋友，有特別說不用另外給100
    元等情（見偵查卷第29、102頁，原審卷第50至53頁），雖
    先後就交給被告乙○○金錢總額及細節有所出入，然核其真
    意均指委由被告乙○○購買餐飲等物，實難祇以擷取警詢時
    之片段陳述，驟謂交付之500元即為所謂之「抽頭金」。再
    者，參以證人周長岡前於警詢時陳稱：渠等係以賭骰子大小
    為輸贏，每底為500元，當時輸了約3至4萬元，而屋主甲○
    ○並無抽頭情事等語，且於偵查中亦復如是（見偵查卷第37
    、102頁），是從證人周長岡所述內容以觀，亦無可認被告
    甲○○、乙○○有意圖營利之積極事證存在。另證人林錦漢
    前於警詢時陳明該處並非賭博乙節，於偵查中先稱甲○○、
    乙○○並無抽頭，復再稱：當時僅1人給乙○○500元買便當
    及飲料，嗣找得金錢由渠等平分等語，後於原審審理時證稱
    ：伊是最後到場，不清楚是何人將500元交給乙○○，伊並
    未出錢，且當時祇好玩而已，擲出5支無須抽頭，亦無任何
    人抽頭等情（見偵查卷第50、102、137頁，原審卷第130 至
    131頁），雖對交付500元與被告乙○○之過程有所出入，但
    仍無指證被告甲○○、乙○○有抽頭之情形，自不得認渠等
    有以此方式營利。再質諸證人朱啟榮雖於警詢時陳稱：伊係
    第1次至該處，有抽頭但未抽到伊，故不知如何抽頭乙情，
    惟於偵查中先明確陳述：甲○○、乙○○並無抽頭，嗣再補
    陳：伊係跟周長岡前往該處，好像要給錢買便當，但伊並未
    給錢等語（見偵查卷第61、102、127頁），則證人朱啟榮固
    認有抽頭情事，但其己身既無交付抽頭金之情，亦未見被告
    甲○○、乙○○有抽頭營利之行為，當不足佐認其陳述之真
    實性，而謂被告等人有此抽頭之事實存在。基上，證人劉泰
    同、周長岡、林錦漢、朱啟榮雖對曾否交給被告乙○○金錢
    ，總額為何等節或有不符，然綜合渠等證述，均一再表明當
    時祇單純賭博，被告甲○○、乙○○未對此有何抽頭之情事
    ，自難謂本件檢察官已提出相當證據得為被告等人有罪之積
    極證明。
  (三)至於，檢察官以劉泰同等人當日係每人交付500 元與被告乙
    ○○，金額甚多且該時為凌晨時分，顯非為購買便當之用而
    與常情有違，因認此即屬抽頭金乙節。然查，被告乙○○前
    於警詢時係供稱：當日並沒有抽頭，祇用餐時「拿」500元
    購買便當、飲料及香菸等物，並無筆錄所載用餐時「抽」
    500 元購買便當等物情事，此據原審於98年4月13日審判時
    勘驗屬實（見查卷第19頁，原審卷第133、141頁），是被告
    乙○○自始即辯稱所收取之500元並非賭博之抽頭金，究得
    否單以其收受金錢之事實，遽謂有此營利行為，不無疑問。
    再者，被告甲○○前於警詢時供稱：伊沒有經營賭場，現場
    所查獲之賭具雖係伊所提供，但無抽頭行為，祇乙○○向賭
    客收取500元購買便當等語；復於偵查中供稱：劉泰同等人
    本係前來伊公司討論事情，嗣伊先行睡覺，不知渠等有把玩
    骰子，確實無抽頭行為等語（見偵查卷第8至9、109至110頁
    ），均否認有何抽頭營利情事。被告甲○○雖於原審審理時
    陳稱：伊於睡覺前有給乙○○500元購買便當給劉泰同等人
    ，後在場之謝坤龍表示這筆錢不應由伊出，遂拿500元給伊
    ，當時乙○○確未向劉泰同等人收取500元等語（見原審卷
    第172至173頁），然被告甲○○上揭於原審所為曾向「謝坤
    龍」收取500元之供述，不但與其於警詢及偵查中所述不符
    ，且除被告甲○○之自白外，別無其他佐證足徵其確有向「
    謝坤龍」收取500元之事實，亦難單憑被告甲○○此部分之
    自白，為其有罪之認定。又參酌本件查獲照片（見偵查卷第
    73至77頁，原審卷第108至109頁），桌面確實留有飲料、食
    物，地上更有餐盒及空養樂多瓶，與被告甲○○、乙○○及
    證人劉泰同、周長岡、林錦漢、朱啟榮所述購物若干情節相
    符，被告乙○○所稱收取之500元是用以購買便當等物，自
    有可能，尚無由為不利被告等人之事實認定。
  (四)證人即查獲警員詹國祥雖於偵查中證稱：伊係執行巡邏勤務
    經過該處，因見1輛休旅車駛出乃上前檢查，但休旅車見狀
    卻加速逃逸，餘1人則返回屋內，後即見賭桌等物，賭客並
    說擲出5鐵支時，贏的人須拿100元給乙○○買東西，另500
    元買便當是渠等私下拿給乙○○乙節；惟於原審審理時另證
    稱：於查獲時賭客有稱祇擲出豹子時要給100或200元與1 名
    女子購買宵夜，並不是抽頭，印象中亦無每人要給乙○○
    500元買便當情事（見偵查卷第113頁，原審卷第93、97頁）
    ，是由此以觀，證人詹國祥於查獲本件時，在場之賭客均無
    指證被告乙○○有向每位賭客收取500元情事，而所述擲出5
    鐵支或豹子時贏家另須給被告乙○○部分，竟未見諸於各該
    證人之警詢筆錄中，亦未就此部分作何詢問，此情究否為真
    ，抑或證人詹國祥記憶有誤，容有疑義，實難由證人詹國祥
    不明確之證述，佐認被告甲○○、乙○○確有此抽頭之行為
    存在。此外，被告乙○○向在場賭客拿取500元係用以購買
    便當、飲料等物，不僅有上述查獲照片可認，且參本件賭客
    至少有5名以上，以500元購買便當等物，亦不為過，當無由
    單憑被告乙○○收取金錢之事實，遽認有意圖營利之抽頭行
    為存在。
  (五)基此，劉泰同、周長岡、林錦漢、朱啟榮、陳建安等人固有
    於上述時地為賭博之行為，然被告乙○○至多祇得認受託購
    買便當、宵夜等物，要無何積極事證足認此核屬意圖營利之
    抽頭行為，亦不得以被告甲○○及渠等證人反覆陳述之情，
    逕以臆測之詞謂此即屬抽頭金，復與被告甲○○間有犯意聯
    絡存在，而率爾推論被告甲○○、乙○○有本件犯罪事實存
    在。
  (六)綜上所述，被告甲○○、乙○○所涉意圖營利，供給賭博處
    所及聚眾賭博罪嫌，檢察官所引各項事證未達於通常一般之
    人均不致有所懷疑，復查無其他積極證據足證被告等人確有
    此一意圖營利賭博之客觀行為及主觀犯意，而得確信其有犯
    罪之程度，是仍容有合理之懷疑存在，自屬不能證明被告等
    人犯罪。
五、原審以被告之犯罪不能證明為由，諭知被告無罪之判決，經
    核尚無違誤。檢察官提起上訴，以：(一)被告乙○○自承有向
    賭客收取500 元，且依證人劉泰同之證述，當日係每人給被
    告500元，倘如為購買便當等宵夜，焉需向每位賭客收取500
    元，顯與常情有違，況該時為深夜凌晨時分，附近並無販售
    便當，且在場賭客亦證稱當日無食用便當情事，更顯被告乙
    ○○辯稱向賭客所收取之500 元係購買便當供賭客食用為不
    實。(二)倘若被告乙○○僅向其中一名賭客收取500 元或在場
    賭客共出資500 元與乙○○購買便當，何以證人朱啟榮、林
    錦漢、劉泰同等人證述有關被告乙○○收取500 元之情節、
    每人各出500元或共出500元、購買何種食物等情節均供述不
    一，是顯然各該證人係為維護被告2 人而為陳述，並非全然
    可採，應係被告乙○○已向每位賭客事先收取抽頭金500 元
    。(三)有關擲出5鐵支要交付抽頭金100元與被告乙○○乙節，
    亦據證人即查獲警員詹國祥證述明確，復被告甲○○於警詢
    時亦坦承扣案賭具為其所提供，另由被告乙○○向賭客各收
    取500元，堪認被告2人就供給賭博處所及聚眾賭博之行為間
    ，有犯意聯絡及行為分擔，被告2 人之犯行應堪認定，原判
    決認事用法有違誤云云，指摘原判決不當。
六、本院查：
  (一)按認事採證、證據之取捨及證據證明力之判斷，俱屬事實審
    法院之職權，苟無違背證據法則，自不能指為違法。檢察官
    以購買便當，焉需向每位賭客收取500元，顯與常情有違，
    且深夜凌晨時分，附近並無販售便當云云。然查，本件原審
    係綜合卷內全部事證，認檢察官提出之證據尚不能證明被告
    犯罪，自不能徒以推測之詞，即認被告2 人有意圖營利之抽
    頭行為存在。檢察官之上訴，並未提出新具體事證，仍執證
    人劉泰同之證述，認被告成立刑法第268 條之意圖營利供給
    賭博場罪及聚眾賭博罪，並不可採。
  (二)次按，認定犯罪事實應依證據，為刑事訴訟法所明定，故被
    告否認犯罪事實所持之辯解，縱屬不能成立，仍非有積極證
    據足以證明其犯罪行為，不能遽為有罪之認定，最高法院30
    年上字第1831號亦著有判例。查被告乙○○所辯由何人出資
    500 元購買餐飲等物、購買何種食物乙節，雖核與證人劉泰
    同等人所述略有不同；然揆諸前揭判例意旨，在無積極證據
    足以證明被告乙○○有抽頭犯罪行為之情況下，尚難以被告
    乙○○否認犯罪事實所持之辯解不能成立，即遽為被告有罪
    之認定。
  (三)至證人即查獲警員詹國祥固曾證述擲出5 鐵支或豹子時贏家
    另須交付抽頭金100 元予被告乙○○乙節，惟原判決業已詳
    述其不採之理由，檢察官此部分之上訴，亦無理由。
  (四)綜上所述，檢察官上訴所指各節，仍無從使本院形成被告有
    罪之心證，是其上訴並無理由，應予駁回。
據上論斷，應依刑事訴訟法第368條，判決如主文。
本案經檢察官呂光華到庭執行職務。
中    華    民    國    98    年    11    月    10    日
                  刑事第二十一庭審判長法  官  蔡聰明
                                      法  官  楊力進
                                      法  官  許永煌
以上正本證明與原本無異。
不得上訴。
                                      書記官  江采廷
中    華    民    國    98    年    11    月    11    日


司法院資訊處製作；財團法人民間司法改革基金會備份。
